【裁判字號】    89,訴,915
【裁判日期】    891122
【裁判案由】    分割共有物
【裁判全文】
臺灣彰化地方法院民事判決  八十九年度訴字第九一五號
    原      告  甲○○
    訴訟代理人  陳鴻飛律師
    被      告  乙○○
    訴訟代理人  丙○○
右當事人間請求分割共有物事件，本院判決如左：
    主      文
兩造共有坐落彰化縣埤頭鄉○○段七四０地號、地目旱、面積０．三九三八公頃土地
，分割為如附圖所示，即編號Ａ面積０．一九六九公頃土地分歸原告甲○○所有、編
號Ｂ面積０．一九六九公頃土地分歸被告乙○○所有。
訴訟費用由兩造各負擔二分之一。
    事      實
甲、原告方面：
一、聲明：求為判決如主文第一項所示，訴訟費用由被告負擔。
二、陳述：
（一）查坐落彰化縣埤頭鄉○○段七四０地號、地目旱、面積０．三九三八公頃土地
      ，為兩造所共有，應有部分各二分之一，並無因物之使用目的不能分割或訂有
      不分割期限，雙方未能達成分割之協議，為此依民法第八百二十三條第一項及
      第八百二十四條第二項規定，提起本件訴訟，請求判決分割。
（二）至分割分法，依附圖所示之方案分割結果，與被告現占有使用情形相符。
（三）原告並無義務為被告作排水設備。
三、證據：提出土地登記謄本、地籍圖等件為證，並聲請履勘現場。
乙、被告方面：
一、聲明：求為適當判決。
二、陳述：
（一）同意原告所提之分割方案。
（二）系爭土地在民國八十五年間與原告之前手談協議分割時，原告之前手曾同意為
      其作排水設備，希望原告亦能為其作排水設備。
    理      由
一、本件原告主張坐落彰化縣埤頭鄉○○段七四０地號、地目旱、面積０．三九三八
    公頃土地，為兩造所共有，應有部分各二分之一，並無因物之使用目的不能分割
    或訂有不分割期限，雙方未能達成分割之協議等事實，為被告所不爭執，並據其
    提出與所述相符之土地登記謄本、地籍圖等件為證，依民法第八百二十三條第一
    項及第八百二十四條第二項規定，原告提起本件訴訟，請求判決分割，於法自無
    不合。
二、復查系爭土地呈東西狹長形，目前由被告占用部分土地，種植樹栽使用等情，業
    經本院會同彰化縣北斗地政事務所測量人員履勘現場屬實，並有勘驗筆錄可稽。
    兩造均同意按應有部分各二分之一，依附圖所示之方案平均分割。爰依系爭土地
    兩造之應有部分，占有使用現狀，並斟酌當事人之意願，經濟效益及公平妥適等
    情，認以附圖所示之方案分割為適當，即編號Ａ面積０．一九六九公頃土地分歸
    原告甲○○所有、編號Ｂ面積０．一九六九公頃土地分歸被告乙○○所有，爰判
    決分割如主文所示。
三、本件兩造之行為，按當時之訴訟程序，均為伸張或防衛權利所必要，爰命原告負
    擔一部分之訴訟費用。
據上論結：本件原告之訴為有理由，依民事訴訟法第七十八條、第八十一條第二款，
判決如主文。
中      華      民      國    八十九    年    十一      月    二十二    日
                              臺灣彰化地方法院民事第二庭
~B法      官  羅培昌
右為正本係照原本作成。
如對本判決上訴，應於判決送達後二十日內向本院提出上訴狀。
~B法院書記官  楊美芳
中      華      民      國    八十九    年    十一      月    二十四    日


司法院資訊處製作；財團法人民間司法改革基金會備份。
